臺灣臺中地方法院刑事判決　　　　　　　96年度易字第1111號
公　訴　人　臺灣臺中地方法院檢察署檢察官
被　　　告　丁○○
上列被告因詐欺案件，經檢察官提起公訴（九十五年度偵字第二
Ｏ五八五號）及移送併案審理（九十六年度偵字第一四二五號、
第一Ｏ一五一號），本院判決如下：
    主    文
丁○○幫助意圖為自己不法之所有，以恐嚇使人將本人之物交付
，處有期徒刑陸月，如易科罰金，以新臺幣壹仟元折算壹日。
    犯罪事實
一、丁○○依一般社會通念，得預見將金融帳戶提供他人使用，
    有可能遭他人作為向被害人恐嚇取財或詐欺取財之匯款帳戶
    ，藉以掩飾犯罪所得，而逃避檢警人員之追緝，竟仍不違背
    其本意，基於幫助他人恐嚇取財及詐欺取財之不確定故意，
    於民國九十五年六月初某日，在臺北市區某處，將其向臺中
    大安郵局申請開立之帳號00000000000000號帳戶之存摺、金
    融卡（含密碼），及向中國信託商業銀行三重分行申請開立
    之帳號000000000000號帳戶之存摺、金融卡（含密碼），交
    付給自稱「劉先生」之成年男子。而該「劉先生」所屬之犯
    罪集團成員，果意圖為自已不法之所有，接續為下列(一)之詐
    欺取財犯行及(二)、(三)之恐嚇取財犯行：
(一)、於九十五年六月十日上午十一時許，由集團成員撥打電話給
    居住在臺南市區之甲○○，向甲○○詐稱其有中獎，須至臺
    北一家鄭華律師事務所簽立切結書，若其無法前往，可由該
    律師事務所人員代為簽立，並請其電匯一筆費用以抵繳稅金
    等語，致甲○○陷於錯誤，而於九十五年六月十五日匯款七
    萬三千元至羅新福（另經公訴人為不起訴處分）之新竹南寮
    郵局帳戶內，嗣又向甲○○詐稱其不是會員，必須辦理臨時
    會員才能領取獎金等語，甲○○不疑有他，又於九十五年六
    月十六日，匯款六萬元至丁○○之上開中國信託商業銀行三
    重分行帳戶內（甲○○嗣後又遭騙而接續匯款二十萬元至陳
    正宏之高雄市鼎泰郵局帳戶、匯款十四萬元至袁湖昌之合作
    金庫銀行前鎮分行帳戶、匯款十八萬六千六百云至吳洪之屏
    東麟洛郵局帳戶）。嗣甲○○發覺受騙，始報警循線查獲上
    情。
(二)、於九十五年六月十五日，由集團成員在電腦網路上之聊天網
    站，以「美婷」之代號，與居住在臺北市內湖區之乙○○聊
    天，並以電話相約見面，復以欲確認乙○○是否為警察之身
    分而取得乙○○之個人資料後，隨即由一名男子自稱為竹聯
    幫堂主「許萬龍」，撥打電話向乙○○恐嚇稱：如不匯款的
    話，將對其不利等語，致乙○○心生畏懼，而接續於九十五
    年六月十五日及同年月十六日間，各匯款二萬三千元、五千
    元、三萬元及十一萬元至其他人頭帳戶內，復於九十五年六
    月十九日下午一時許，匯款七萬元至丁○○上開中國信託商
    業銀行三重分行帳戶內，旋遭提領一空。嗣因乙○○發覺有
    異而報警循線查獲上情。
(三)、於九十五年七月十七日上午十時許，先由一名成年女子撥打
    電話給居住在臺北市文山區之丙○○，向丙○○哭訴係其女
    兒萬蓓琳，旋即由另名成年男子向丙○○恐嚇稱：萬蓓琳積
    欠他們八十萬元，人在他們手中，要丙○○替萬蓓琳還錢，
    否則就要繼續打萬蓓琳等語，致丙○○心生畏懼，而依其等
    指示，接續於當日中午十二時十五分許及下午一時五十七分
    許，各在文山萬美街郵局及文山萬芳郵局，將四十萬元、四
    十萬元匯入前開丁○○之大安郵局帳戶內，旋遭提領一空。
    嗣因郵局人員察覺異狀而報警循線查獲上情。
二、案經臺中縣警察局大甲分局報請臺灣臺中地方法院檢察署檢
    察官偵查起訴，暨臺北市政府警察局內湖分局報請臺灣桃園
    地方法院檢察署及高雄市政府警察局移送臺灣高雄地方法院
    檢察署呈請臺灣高等法院檢察署核轉臺灣臺中地方法院檢察
    署檢察官移送併案審理。
　　理　　由
一、訊據被告丁○○矢口否認上開犯行，辯稱：其中國信託商業
    銀行三重分行之帳戶存摺、金融卡，是在九十五年五月三十
    日搬家時遺失，其直到警察通知其作筆錄時才知道遺失，又
    其於九十五年六月一日在臺北火車站內，一名男子說要為其
    辦理信用卡，之後帶其去吃東西，吃完東西後，就依該男子
    指示，將其臺中大安郵局帳戶存摺、金融卡、印章交給該名
    男子，其不認識被害人，也不知情云云。然查：
(一)、上開臺中大安郵局帳號00000000000000號帳戶及中國信託商
    業銀行三重分行帳號000000000000號帳戶，確係被告所申請
    開立，並取得存摺、金融卡及密碼等情，業據被告自白在卷
    ，並有上開二帳戶之開戶基本資料影本各一份附於警卷可稽
    。而被害人甲○○確係遭詐騙後，匯款六萬元至被告之上開
    中國信託商業銀行三重分行帳戶；及被害人乙○○、丙○○
    亦遭恐嚇取財，而分別匯款七萬元、八十萬元（分二筆各四
    十萬元）至被告上開中國信託商業銀行三重分行帳戶、臺中
    大安郵局帳戶等情，亦據被害人甲○○、乙○○、丙○○於
    警詢時證述屬實（上開陳述雖屬審判外之陳述，惟檢察官及
    被告均同意作為證據，且上開筆錄係由警員所製作，依刑事
    訴訟法第一百五十九條之五第一項之規定，有證據能力），
    復有上開被告二帳戶之交易明細各一份、被害人丙○○提出
    之郵政國內匯款執據影本二份、被害人甲○○提出之郵政國
    內匯款執據影本一份、被害人乙○○提出之國泰世華商業銀
    行匯出匯款回條影本一份在卷可按。顯見被告之上開二帳戶
    確係遭犯罪集團利用作為詐欺取財及恐嚇取財之出入帳戶無
    誤。
(二)、被告於警詢及本院審理時均自承有將其上開臺中大安郵局帳
    戶之存摺、金融卡（含密碼），交給一自稱「劉先生」之男
    子。又其於警詢時供稱：其中國信託商業銀行三重分行之帳
    戶是要供其存薪水之用等語，惟於本院審理時則供稱：約九
    十五年五月初，其要退掉這個中國信託商業銀行三重分行之
    帳戶，但銀行的小姐告訴其辦帳戶不容易，所以其才留下來
    等語，則其前後之供述已有不一。又查提款卡之密碼為高度
    私密之個人資料，且現今提款卡密碼之數字均為六位數以上
    （在之前亦為四位數以上），是倘若非由本人所提供，則本
    人以外之人即難憑空猜測而取得其正確之密碼。且以實行詐
    欺取財等正犯者之立場而言，其應會使用足以令其等信任無
    虞之金融帳戶，而非隨時可能掛失之金融帳戶，否則其等精
    心設計與煞費苦心之騙局，豈不白費苦工？益徵被告確有將
    其上開郵局及銀行帳戶之存摺、提款卡及密碼，交付給他人
    使用無誤。
(三)、按刑法上之故意，分為直接故意（確定故意）與間接故意（
    不確定故意），「行為人對於構成犯罪之事實，明知並有意
    使其發生者」為直接故意；「行為人對於構成犯罪之事實，
    預見其發生而其發生並不違背其本意者」為間接故意。且幫
    助犯之成立，以行為人主觀上認識被幫助者正欲從事犯罪或
    係正在從事犯罪，且該犯罪有既遂之可能，而其行為足以幫
    助他人實現構成要件者，即具有幫助故意，並不以行為人確
    知被幫助者係犯何罪名為必要。而在金融機關開設帳戶，請
    領存摺、提款卡之事，係針對個人身分之社會信用而予資金
    流通，具有強烈之屬人性，且今日一般人至金融機關如銀行
    、郵局等開設帳戶並非難事，苟非供洗錢或犯罪等不法目的
    ，依一般社會經驗法則判斷，實無必要隱匿自己名義之帳戶
    ，而無故借用他人帳戶使用。況近來犯罪集團詐欺取財及恐
    嚇取財之犯罪類型層出不窮，該等犯罪，多數均係利用他人
    帳戶作為犯罪所得之出入帳戶，並經媒體廣為披載，被告為
    智慮成熟之人，縱使並不確知其交付帳戶對象犯罪行為之具
    體內容，然上開犯罪型態既為現今社會犯罪常態之一，對其
    帳戶至少將遭人作為詐欺取財及恐嚇取財犯行所得財物匯入
    及提領之工具使用，當為被告所可能預見，而該帳戶嗣確供
    他人犯罪之用，並不違背被告之本意，被告應具備幫助詐欺
    取財及恐嚇取財之不確定故意。
(四)、綜上所述，被告確有提供其上開二金融帳戶存摺、提款卡及
    密碼給犯罪集團成員使用，其所辯無非事後卸責之詞，不足
    採信，事證明確，其犯行洵堪認定。
二、查被告提供郵局及銀行帳戶存摺、提款卡及密碼給犯罪集團
    成員使用，犯罪集團成員並持以向被害人甲○○詐騙及向被
    害人乙○○、丙○○恐嚇取財，其係以幫助他人犯罪之意思
    ，參與實施犯罪構成要件以外之行為，核屬詐欺取財罪及恐
    嚇取財罪之幫助犯。故核被告所為，係犯刑法第三十條第一
    項、第三百三十九條第一項之幫助詐欺取財罪及刑法第三十
    條第一項、第三百四十六條第一項之幫助恐嚇取財罪（起訴
    法條原為刑法第三十條第一項、第三百三十九條第一項，業
    經公訴檢察官當庭變更，已無依刑事訴訟法第三百條變更起
    訴法條之問題）。被告幫助他人實行犯罪行為，為幫助犯，
    應依刑法第三十條第二項之規定減輕其刑（九十五年七月一
    日施行之刑法第三十條幫助犯規定，於修正時僅作文字修正
    ，非屬刑法第二條第一項所稱之法律變更，應逕適用現行有
    效之法律）。被告一次提供二帳戶給犯罪集團使用，其中中
    國信託商業銀行三重分行之帳戶並造成被害人甲○○遭詐欺
    取財及被害人乙○○遭恐嚇取財，係一行為而觸犯數罪名，
    為想像競合犯，應依刑法第五十五條前段之規定，從一情節
    較重者即被害人丙○○受恐嚇取財之幫助恐嚇取財犯行處斷
    。被告提供其中國信託商業銀行三重分行之帳戶供犯罪集團
    使用，並造成被害人甲○○遭詐欺取財及被害人乙○○遭恐
    嚇取財之犯罪事實，雖未據公訴人起訴，惟與已起訴之部分
    具有想像競合犯之裁判上一罪關係，為起訴效力所及，本院
    自得一併加以審理，併此敘明。爰審酌被告犯罪之動機、目
    的、手段、其品行（無任何前科紀錄）及智識程度、被害人
    三人合計受損害之金額為九十三萬元，所造成之損害非輕、
    及其猶卸飾責任，未具悔意等一切情狀，量處如主文所示之
    刑，並諭知易科罰金之折算標準。
據上論斷，應依刑事訴訟法第二百九十九條第一項前段，刑法第
第三十條第一項、第二項、第三百四十六條第一項、第三百三十
九條第一項、第五十五條前段、第四十一條第一項前段，刑法施
行法第一條之一，判決如主文。
本案經檢察官李芳瑜到庭執行職務。
中　　華　　民　　國　　96　　年　 　6　　月　　14　　日
                  刑事第八庭  審判長法  官  林慧英
                                    法　官  賴恭利
                                    法　官  簡源希
上為正本係照原本作成
如不服本判決，應於送達後十日內向本院提出上訴狀（須附繕
本），上訴於臺灣高等法院臺中分院。
                                    書記官  張雅慧
中　　華　　民　　國　　96　　年　 　6　　月　　14　　日
附錄論罪科刑法條：
刑法第三百四十六條第一項
　意圖為自己或第三人不法之所有，以恐嚇使人將本人或第三人
　之物交付者，處六月以上五年以下有期徒刑，得併科一千元以
  下罰金。
刑法第三百三十九條第一項
　意圖為自己或第三人不法之所有，以詐術使人將本人或第三人
　之物交付者，處五年以下有期徒刑、拘役或科或併科一千元以
  下罰金。
